臺灣士林地方法院刑事判決　　　　　　　 96年度訴字第286號
公　訴　人　臺灣士林地方法院檢察署檢察官
被　　　告　甲○○
上列被告因違反毒品危害防制條例案件，經檢察官提起公訴（96
年度毒偵字第55號、第200 號），被告於準備程序就被訴事實為
有罪之陳述，本院合議庭裁定由受命法官獨任依簡式審判程序審
理，並判決如下：
    主  文
甲○○施用第一級毒品，處有期徒刑柒月，扣案之注射針筒貳支
沒收；又施用第二級毒品，處有期徒刑月。應執行有期徒刑玖
月，扣案之注射針筒貳支沒收。
    事  實
一、甲○○於民國92年間，曾因施用毒品案件，經本院裁定將其
    送勒戒處所觀察、勒戒後，認有繼續施用毒品之傾向，遂由
    本院裁定令入戒治處所施以強制戒治，嗣因其成效經評定為
    合格，無繼續戒治之必要，再由本院裁定停止戒治，所餘戒
    治期間交付保護管束，保護管束期間至93年7 月13日期滿，
    期滿未經撤銷，視為強制戒治期滿執行完畢，並由臺灣士林
    地方法院檢察署檢察官以93年度戒毒偵字第43號為不起訴處
    分確定。詎其仍不知悔改，於前開強制戒治執行完畢5 年內
    ，又基於接續施用第一級毒品海洛因之犯意，自95年11月初
    某日起，至同年月27日某時止，在其位於臺北縣汐止市○○
    路○ 段335 巷16號居所內，將海洛因加以稀釋置於注射針筒
    內，再施打於手臂或身體其他部位之方式，並以每天施用1
    次之頻率，施用第一級毒品海洛因多次。復另基於施用第二
    級毒品安非他命之犯意，於95年11月30日凌晨5 時15分許為
    警採尿往前回溯96小時內之某時，在前開居所內，施用第二
    級毒品安非他命1 次。嗣於95年11月15日下午5 時30分許，
    為警持搜索票，在臺北縣新店市○○路○ 段171 號5 樓執行
    搜索時查獲，並扣得其所有並供施用第一級毒品海洛因所用
    之注射針筒2 支。另於95年11月29日晚上11時許，在其前述
    居所，當場為警查獲。經將2 次為警查獲後所採集之尿液送
    驗後，始知悉上情。
二、案經臺北縣政府警察局新店分局報請臺灣臺北地方法院檢察
    署呈請臺灣高等法院檢察署檢察長令轉臺灣士林地方法院檢
    察署偵查暨臺北市政府警察局移送臺灣士林地方法院檢察署
    檢察官偵查起訴。
    理  由
一、上揭事實，業據被告甲○○於本院審理時坦承不諱（見本院
    卷第16至22頁），而被告2 次為警查獲後所採集之尿液，分
    別經送臺灣檢驗科技股份有限公司及臺灣尖端先進生技醫藥
    股份有限公司均以「酵素免疫分析法」初步檢驗、「氣相層
    析質譜儀法」確認檢驗之檢驗結果，分別呈鴉片類及鴉片類
    、安非他命陽性反應，此分別有臺灣檢驗科技股份有限公司
    95年12月4 日濫用藥物尿液檢驗報告及臺灣尖端先進生技醫
    藥股份有限公司95年12月8 日濫用藥物檢驗報告各1 份附卷
    可參（見毒偵第3112卷號第84頁、毒偵第55號卷第6 頁），
    並有扣案之注射針筒2 支及現場查獲照片數幀可為佐證，足
    認被告前開自白與事實相符，應可採信。又被告於92年間，
    曾因施用毒品案件，經本院裁定將其送勒戒處所觀察、勒戒
    後，認有繼續施用毒品之傾向，遂由本院裁定令入戒治處所
    施以強制戒治，嗣因其成效經評定為合格，無繼續戒治之必
    要，再由本院裁定停止戒治，所餘戒治期間交付保護管束，
    保護管束期間至93年7 月13日期滿，期滿未經撤銷，視為強
    制戒治期滿執行完畢，並由臺灣士林地方法院檢察署檢察官
    以93年度戒毒偵字第43號為不起訴處分確定等情，此有臺灣
    高等法院被告全國前案紀錄表附卷可憑，是本件被告係於強
    制戒治執行完畢後5 年內再犯，本件事證明確，被告犯行洵
    堪認定，應分別依法論科。
二、再按刑事法若干犯罪行為態樣，本質上原具有反覆、延續實
    行之特徵，立法時既予特別歸類，定為犯罪構成要件之行為
    要素，則行為人基於概括之犯意，在密切接近之一定時、地
    持續實行之複次行為，倘依社會通念，於客觀上認為符合一
    個反覆、延續性之行為觀念者，於刑法評價上，即應僅成立
    一罪。學理上所稱「集合犯」之職業性、營業性或收集性等
    具有重複特質之犯罪均屬之，例如經營、從事業務、收集、
    販賣、製造、散布等行為概念者是（最高法院95年度臺上字
    第1079號判決要旨參照），亦即立法者針對特定刑罰規範之
    構成要件，已預設其本身係持續實行之複次行為，具備反覆
    、延續之行為特徵，故將之總括或擬制成一個構成要件之「
    集合犯」行為，因刑法評價上為構成要件之行為單數，應僅
    成立一罪。而查毒品因具有成癮性、濫用性，此觀乎毒品危
    害防制條例第2 條之規定自明，立法實務首重以刑事處遇方
    式戒斷行為人毒癮，若無法收其實效，始依法追訴處罰，此
    由毒品危害防制條例第20條、第23條之規定亦可得知，故施
    用毒品本身具備反覆、延續之行為特徵，持續多次施用毒品
    始為此類犯罪之典型或常態，於刑法評價上，施用毒品應僅
    成立集合犯一罪。經查，本件被告甲○○前因施用毒品犯行
    經強制戒治後，隨即再犯本案施用第一級毒品海洛因犯行，
    且其約每天施用第一級毒品海洛因1 次等情，如前所述，顯
    見被告係因施用毒品成習，乃基於多次實施犯行之決意，於
    密接之時、地，反覆而持續施用第一級毒品海洛因，揆諸前
    揭說明，自應論以集合犯之包括一罪，亦即依施用第一級毒
    品罪論處。
三、是核被告所為，係犯毒品危害防制條例第10條第1 項之施用
    第一級毒品罪及同條第2 項之施用第二級毒品罪，其施用前
    持有海洛因及安非他命之低度行為，應各為施用之高度行為
    所吸收，均不另論罪。被告上開所犯2 罪間，其犯意各別，
    行為互殊，應予分論併罰。爰審酌被告有施用毒品前科，經
    強制戒治後，竟又再度施用毒品，顯見其意志不堅，無法戒
    絕毒害，及本件犯罪之動機、手段、施用毒品為自戕行為，
    對身體健康產生危害及犯罪後於本院審判時尚能坦承犯行之
    態度等一切情狀，分別量處如主文所示之刑，並定應執行之
    刑。末查，扣案之注射針筒2 支為被告所有，且供施用海洛
    因所用，業據被告供承在卷，應依刑法第38條第1 項第2 款
    之規定宣告沒收。
據上論結，應依刑事訴訟法第273 條之1 第1 項、第299 條第1
項前段，毒品危害防制條例第10條第1 項、第2 項，刑法第11條
前段、第51條第5 款、第38條第1 項第2 款，判決如主文。
本案經檢察官洪三到庭執行職務。
中　　華　　民　　國　　96　　年　　6　 　月　  1  　 日
                  刑事第三庭法  官  莊明達
以上正本證明與原本無異。
如不服本判決，應於判決送達後10日內，向本院提出上訴狀。
                            書記官  白心瑩
中　　華　　民　　國　　96　　年　　6　 　月　  4  　 日
附錄本判決論罪科刑依據法條全文
毒品危害防制條例第10條
施用第一級毒品者，處6 月以上5 年以下有期徒刑。
施用第二級毒品者，處3 年以下有期徒刑。
